臺灣宜蘭地方法院刑事判決　　　　　　　　　　　　　九十三年度訴字第三九三號
　　公　訴　人　臺灣宜蘭地方法院檢察署檢察官
　　被　　　告　乙○○　男　三.
　　　　　　　　　　　　中華民國旅行證證號：0000000000號
右列被告因偽造文書案件，經檢察官提起公訴（九十三年度偵字第二三九七號），被
告就被訴事實為有罪之陳述，本院合議庭裁定改用簡式審判程序判決如左：
    主  文
乙○○行使偽造公文書，足以生損害於公眾及他人，處有期徒刑壹年貳月。扣案如附
表所示之物均沒收。
    事  實
一、乙○○係大陸地區人民，於民國九十二年七月十日以探親名義入境臺灣地區，詎
　　其明知大陸地區人民未經主管機關許可，不得在臺灣地區受僱工作，竟為在臺打
    工，而於九十二年八月下旬，在臺北火車站附近，與姓名年籍不詳之成年男子，
    共同基於偽造公文書之犯意聯絡之犯意聯絡，由乙○○以新臺幣（下同）二千元
    之代價，將其中華民國旅行證交付該不詳姓名之成年男子，委請該人偽造許可大
    陸地區人民在臺工作之「行政勞中委員會函」之函文一紙（內容詳如附表），並
    於其上偽造「主任委員」、「陳菊」，及內容為「九十二年七月十日申請展延，
    准延至九十三年一月十日止、行政院勞工委員會展延章（丁）」之公印文，再列
    印公文電子交換使用之條碼後，而偽造公文書一紙。乙○○取得該偽造公文書一
    紙後，復影印一份留存，並基於行使偽造公文書之犯意，於九十二年九月一日，
    將前揭偽造之公文書混充行政院勞工委員會核發之大陸地區人民工作許可證書，
    前往桃園縣八德市○○街三十三巷六號之富丞電子有限公司（以下簡稱「富丞公
    司」）應徵工作，致使富丞公司總經理特別助理甲○○不察，而自九十二年九月
    二日起，以每月三萬元薪資僱用之，足以生損害於行政院勞工委員會對於大陸地
    區人民工作許可業務管理之正確性及富丞公司之權益。又乙○○於九十二年十一
    月受僱於富丞公司期間，為讓同為大陸地區人民之鄭長強及林瑞欽得以應徵工作
    ，竟承前偽造公文書之概括犯意，並與鄭長強及林瑞欽基於共同偽造公文書之犯
    意聯絡，由鄭長強及林瑞欽交付渠等中華民國旅行證予乙○○，再由乙○○參照
    前揭偽造公文書之內容，以每份二百元之代價，委請不詳之打字店，繕打受文者
    為鄭長強及林瑞欽之「行政勞中委員會函」二紙（內容詳如附表），再委請某不
    詳刻印店之刻印人員，偽刻「主任委員」、「陳菊」及「行政院勞工委員會展延
    章（丁）」等公印各一枚，然後在其位於桃園縣桃園市○○路五十號三樓租屋處
    ，自行將前述繕打好之函文蓋用上揭盜刻之公印而偽造公印文，而連續偽造上開
    公文書二紙。嗣於九十二年十二月四日晚間八時許，乙○○在桃園縣八德市○○
    路上為警查獲，並經警循線於九十二年十二月六日下午五時十分許，在其前揭租
    屋處扣得前述偽造公文書四紙，及「主任委員」、「陳菊」、「行政院勞工委員
    會展延章（丁）」等公印各一枚，而查知上情。
二、案經桃園縣警察局八德分局報由臺灣桃園地方法院檢察署呈請臺灣高等法院檢察
 　 署檢察長令轉臺灣宜蘭地方法院檢察署檢察官偵查起訴。
    理  由
一、右揭犯罪事實，業據被告乙○○於偵查及本院調查、審理中均供承不諱，並有被
    告中華民國旅行證、入境登記表及大陸地區人民
    被告前揭租屋處為警搜索後，扣得前述偽造公文書四紙（含偽造之被告行政院勞
    中委員會函文二紙、鄭長強與林瑞欽行政院勞中委員會函文二紙）及「主任委員
    」、「陳菊」、「行政院勞工委員會展延章（丁）」等公印各一枚，此有桃園縣
    警察局八德分局扣押筆錄、扣押物品目錄表及扣押物品收據各一紙存卷供佐。而
    被告持前揭偽造公文書向富丞公司應徵工作並予錄取一節，亦經證人甲○○於警
    詢及偵查中均證述屬實，並有富丞公司桃園縣政府營利事業登記證、經濟部公司
    執照及被告勞工保險加保申請書影本各一件存卷可稽。惟鄭長強及林瑞欽二人尚
    無參加中華民國勞工保險之紀錄，此有勞工保險局九十三年四月七日保承資字地
    0000000000０號函一件存卷供參。又扣案之偽造公文書四紙（含偽造
    之被告行政院勞中委員會函文二紙、鄭長強與林瑞欽行政院勞中委員會函文二紙
    ）及「主任委員」、「陳菊」、「行政院勞工委員會展延章（丁）」等公印各一
    枚，經送行政院勞工委員會鑑定結果，亦認：「二、經查本會資訊系統顯示，並
    無核發大陸地區人民乙○○、鄭長強及林瑞欽等工作許可之紀錄；另所附之主任
    委員章、陳菊章及展延章非本會章戳。三、又本會自九十二年一月起已改以紙卡
    核發大陸地區人民工作許可證，不再核發工作許可函」，此有該會九十三年八月
    十七日勞職外字第０九三００三九０四五號函一件存卷可憑。是本件事證明確，
    被告犯行洵堪認定，應予依法論科。
三、核被告乙○○所為，係犯刑法第二百十六條、第二百十一條之行使偽造公文書罪
    。被告與該不詳姓名之成年男子就偽造附表編號四、五之公文書之犯行，及與大
    陸地區人民鄭長強、林瑞欽分別就前揭偽造附表編號六、七之公文書之犯行，均
    有犯意聯絡及行為分擔，均為共同正犯。而被告前後三次偽造其本身與大陸地區
    人民鄭長強、林瑞欽之公文書，時間緊接，方法相同，所犯係構成要件相同之罪
    名，顯係基於概括犯意反覆為之，應依連續犯之規定論以一罪。惟被告偽造公印
    及公印文為偽造文書之部分行為，而被告連續偽造公文書後復持以行使，其偽造
    之低度行為為行使之高度行為所吸收，均不另論罪。至被告委託不知情之打字店
    及刻印店人員繕打偽造之公文與偽刻「主任委員」、「陳菊」、「行政院勞工委
    員會展延章（丁）」等公印部分，則為間接正犯。爰審酌被告為大陸地區人民，
    明知未經許可不得在臺灣地區工作，竟偽造公文書，並持以行使，使應徵公司信
    以為真而錄用，破壞大陸地區人民工作許可業務管理之正確性，惟斟酌其素行尚
    佳，本件係因經濟因素鋌而走險，其於犯罪後坦承犯行，顯有悔悟之心等一切情
    狀，量處如主文所示之刑，資為懲儆。
四、扣案偽造之「主任委員」、「陳菊」、「行政院勞工委員會展延章（丁）」共三
    枚印章，為偽造之公印，不問屬於犯人與否，爰均依刑法第二百十九條沒收之。
    至扣案之偽造公文書四紙（含偽造之被告乙○○行政院勞中委員會函文二紙、鄭
    長強與林瑞欽行政院勞中委員會函文二紙），均為被告所有，且為犯罪所得之物
    ，連同其上偽造之「主任委員」、「陳菊」、「行政院勞工委員會展延章（丁）
    」公印文各十二枚，爰均依刑法第三十八條第一項第三款沒收之。
據上論結，應依刑事訴訟法第二百九十九條第一項前段，第二百七十三條之一第一項
，刑法第二百十一條、第二百十六條、第二百十九條、第三十八條第一項第三款，判
決如主文。
本案經檢察官劉憲英到庭執行職務。
中　　　華　　　民　　　國　　九十三　　年　　　十　　　月　　　七　　　日
                                    臺灣宜蘭地方法院刑事第四庭
                                        法  官  郭  顏  毓
右正本證明與原本無異。
如不服本判決，應於判決送達後十日內，向本院提出上訴狀（應附繕本）。
                                        書記官  莊  淑  茹
中　　　華　　　民　　　國　　九十三　　年　　　十　　　月　　　八　　　日
附錄本案論罪科刑法條：
刑法第二百一十一條
偽造、變造公文書，足以生損害於公眾或他人者，處一年以上七年以下有期徒刑。
刑法第二百一十六條
行使第二百十條至第二百十五條之文書者，依偽造、變造文書或登載不實事項或使登
載不實事項之規定處斷。
附表：
┌─┬────────────────┬─────────┬───────┐
│編│   扣案應沒收之物               │      數  量      │   備   註    │
│號│                                │                  │              │
├─┼────────────────┼─────────┼───────┤
│一│ 主任委員公印                   │一枚              │              │
├─┼────────────────┼─────────┼───────┤
│二│ 陳菊公印                       │一枚              │              │
├─┼────────────────┼─────────┼───────┤
│三│ 行政院勞工委員會展延章（丁）   │一枚              │              │
├─┼────────────────┼─────────┼───────┤
│  │ 偽造之乙○○行政院勞中委員會函 │一紙              │其上含主任委員│
│  │                                │                  │、陳菊、行政院│
│  │ 內容為：「行政勞中委員會函、受 │                  │勞工委員會展延│
│  │ 文者：乙○○君、發文日期：中華 │                  │章（丁）公印文│
│四│ 民國九十二年二月九日、發完字號 │                  │各一枚        │
│  │ ：勞職外字第０九二三０三四０八 │                  │              │
│  │ 二號、主旨：茲許可台端在臺灣地 │                  │              │
│  │ 區工作，工作期限自中華民國九十 │                  │              │
│  │ 二年一月一十日至九十二年七月一 │                  │              │
│  │ 十日止，請查照。」餘略。       │                  │              │
├─┼────────────────┼─────────┼───────┤
│  │ 偽造之乙○○行政院勞中委員會函 │一紙（影本）      │其上含主任委員│
│  │                                │                  │、陳菊、行政院│
│  │ 內容為：「行政勞中委員會函、受 │                  │勞工委員會展延│
│  │ 文者：乙○○君、發文日期：中華 │                  │章（丁）公印文│
│五│ 民國九十二年二月九日、發完字號 │                  │各一枚        │
│  │ ：勞職外字第０九二三０三四０八 │                  │              │
│  │ 二號、主旨：茲許可台端在臺灣地 │                  │              │
│  │ 區工作，工作期限自中華民國九十 │                  │              │
│  │ 二年一月一十日至九十二年七月一 │                  │              │
│  │ 十日止，請查照。」餘略。       │                  │              │
├─┼────────────────┼─────────┼───────┤
│  │ 偽造之鄭長強行政院勞中委員會函 │一紙              │其上含主任委員│
│  │                                │                  │、陳菊、行政院│
│  │ 內容為：「行政勞中委員會函、受 │                  │勞工委員會展延│
│  │ 文者：鄭長強君、發文日期：中華 │                  │章（丁）公印文│
│六│ 民國九十二年八月十二日、發完字 │                  │各一枚        │
│  │ 號：勞職外字第０九二三０三四０ │                  │              │
│  │ 七三號、主旨：茲許可台端在臺灣 │                  │              │
│  │ 地區工作，工作期限自中華民國九 │                  │              │
│  │ 十二年八月十二日至九十三年八月 │                  │              │
│  │ 十二日止，請查照。」餘略。     │                  │              │
├─┼────────────────┼─────────┼───────┤
│  │偽造之林瑞欽行政院勞中委員會函  │一紙              │其上含主任委員│
│  │                                │                  │、陳菊、行政院│
│  │內容為：「行政勞中委員會函、受文│                  │勞工委員會展延│
│  │者：林瑞欽君、發文日期：中華民國│                  │章（丁）公印文│
│七│九十二年八月三十一日、發完字號：│                  │各一枚        │
│  │勞職外字0000000000號、│                  │              │
│  │主旨：茲許可台端在臺灣地區工作，│                  │              │
│  │工作期限自中華民國九十二年八月三│                  │              │
│  │十一日至九十三年二月二十九日止，│                  │              │
│  │請查照。」餘略。                │                  │              │
└─┴────────────────┴─────────┴───────┘
